臺灣桃園地方法院民事裁定　　　　　　　94年度訴字第1025號
原　　　告　坤誼工程有限公司
法定代理人　張世霖
訴訟代理人　何樹隸
被　　　告　甲○○
訴訟代理人　林清漢律師
複代理人　　薛曉玲
上列當事人間請求清償債務事件，本院裁定如下：
    主        文
原告之訴駁回。
訴訟費用由原告負擔。
    理      由
一、按因犯罪而受損害之人，於刑事訴訟程序得附帶提起民事訴
    訟，對於被告及依民法負賠償責任之人，請求回復其損害，
    刑事訴訟法第487 條第1 項定有明文。再按法院認為原告之
    訴不合法或無理由者，應以判決駁回之，刑事訴訟法第502
    條第1 項定有明文。又按原告之訴，有起訴不合程式或不備
    其他要件情形者，法院應以裁定駁回之，民事訴訟法第249
    條第1 項第6 款亦有明文。是於刑事訴訟程序得附帶提起民
    事訴訟之人，限於因該犯罪而受損害之人，否則法院刑事庭
    應以原告之訴不合法，而以判決駁回之；如誤以裁定移送於
    民事庭，其訴之不合法，不因移送民事庭而受影響，受移送
    之民事庭仍應認原告之訴為不合法以裁定駁回之（最高法院
    66年台上字第1094號判例意旨參照）。
二、本件原告於本院93年度易字第853 號刑事訴訟程序，提起附
    帶民事訴訟，其起訴意旨略以：被告本係原告之司機，竟趁
    負責運送原告所有鋼管之機會，自民國92年9 月起至93年1
    月中旬，陸續以車號QL–745 號自用大貨車，自原告公司工
    地，將所載運原告所有之鋼管，以變易持有為所有之意思，
    予以侵占入己，總計侵占約18000 支。而上開鋼管均為舊品
    ，每支市價約新臺幣（下同）230 元，是被告所侵占之鋼管
    總價值即為414 萬元，爰依民法第184 條第1 項前段之規定
    ，訴請判決被告應給付原告414 萬元，及自起訴狀繕本送達
    被告之翌日起至清償日止，按年息5%計算之利息等語。
三、經查，本院93年度易字第853 號刑事判決所認定之犯罪事實
    ，係被告於93年1 月18日上午10時許，利用其所駕駛之上開
    大貨車，自原告位於桃園縣中壢市○○路高鐵車站之工地，
    欲載運原告所有之鐵支撐1,298 枝回原告位於大溪之料廠時
    ，以變易持有為所有之意思而將上開鐵支撐予以侵占入己，
    而於同日12時許，將上開鐵支撐中之858 枝（總重量5,610
    公斤），以每公斤6 元，共33,660元之代價，轉賣予不知情
    之訴外人增和有限公司李寶卿。嗣經原告公司總經理何樹棣
    發覺後，報警循線於同日14時許，在桃園縣楊梅鎮○○路○
    段223 號訴外人增和公司內查獲上開盜賣之鐵支撐858 枝。
    被告因見事跡敗露，不敢再將剩餘之鐵支撐440 枝載回原告
    大溪料廠，乃隨意將上開大貨車連同剩餘之鐵支撐棄置在桃
    園縣龍潭鄉○○路697 巷口處，而認被告將上開858 枝鐵支
    撐盜賣之行為，係犯刑法第336 條第2 項之業務侵占罪。並
    於判決內附帶敘明起訴書所另認被告於93年1 月15日侵占原
    告所有之鐵支撐約1 萬8 千枝亦涉有侵占犯行之部分，因證
    據不足，又經公訴人表示減縮此部分之起訴事實，故該部分
    之事實已非本件刑事案件審判之範圍等語，有上開刑事判決
    1 份在卷可按。足見上開刑事訴訟程序中認定被告所犯業務
    侵占罪之事實係93年1 月18日侵占前述858 枝鐵支撐之部分
    ，而非原告本件附帶民事訴訟所主張為侵權行為之被告自92
    年9 月起至93年1 月中旬，陸續所侵占之18,000枝鐵支撐之
    部分，是尚難認原告為本件刑事訴訟程序所認犯罪而受損害
    之人，則揆諸首揭法律規定及說明，原告本件刑事附帶民事
    訴訟之起訴並不合法，本院刑事庭原應以判決駁回之，然其
    誤以裁定移送於民事庭，本院仍應認原告之訴為不合法以裁
    定駁回之。
四、從而，本件原告之訴為不合法，應予駁回。
五、依民事訴訟法第249 條第1 項第6 款、第95條、第78條，裁
    定如主文。
中　　華　　民　　國　　94　　年　　10　　月　　11　　日
                      民事第二庭  法　官　張震武
以上正本係照原本作成
如對本裁定抗告須於裁定送達後10日內向本院提出抗告狀，並應
繳納抗告費新台幣1,000 元。
中　　華　　民　　國　　94　　年　　10　　月　　13　　日
                                  書記官　李家
